【裁判字號】    99,交聲,2291
【裁判日期】    990929
【裁判案由】    交管條例聲異
【裁判全文】
臺灣板橋地方法院交通事件裁定        99年度交聲字第2291號
原處分機關  交通部公路總局臺北區監理所蘆洲監理站
異  議  人
即受處分人  甲○○
上列異議人即受處分人因違反道路交通管理處罰條例案件，對於
交通部公路總局臺北區監理所蘆洲監理站中華民國99年6 月25日
以北監蘆字第裁46-P00000000號所為之處分（原舉發案號：花蓮
縣警察局花警交字第P00000000 號），聲明異議，本院裁定如下
：
    主  文
原處分撤銷。
甲○○不罰。
    理  由
一、原處分意旨略以：異議人即受處分人甲○○於民國99年6 月
    23日中午12時55分許，騎乘車號UYH-872 號輕型機車，經花
    蓮縣壽豐鄉○○路○ 段，由北往南方向行駛至中華路2 段49
    巷、55巷交岔口之有燈光號誌管制交岔路口闖紅燈違規，經
    花蓮縣警察局吉安分局員警當場攔停舉發，遂依道路交通管
    理處罰條例第53條第1 項、第63條第1 項第3 款之規定，裁
    處罰鍰新臺幣（下同）1800元，並記違規點數3 點。
二、本件異議人則以：當時行經舉發路口時號誌燈顯示綠燈，伊
    騎車速度很慢且邊看路旁擺放商品，然後看到乙輛停在路邊
    （占用機車道）的大卡車，伊被迫從路旁外繞過去，嗣通過
    路口時燈號早已轉變為紅燈，員警說伊闖紅燈，伊並未闖紅
    燈，員警提出之採證錄影亦受路旁大卡車阻擋路口視線，本
    件應係員警舉發錯誤，為此聲明異議等語。
三、按車輛面對圓形紅燈表示禁止通行，不得超越停止線或進入
    路口，道路交通標誌標線號誌設置規則第206 條第5 款第1
    目定有明文。次按汽車（包含機器腳踏車）駕駛人，行經有
    燈光號誌管制之交岔路口闖紅燈者，處1800元以上5400元以
    下罰鍰，並記違規點數3 點，道路交通管理處罰條例第53條
    第1 項、第63條第1 項第3 款亦規定甚明。惟觀諸道路交通
    標誌標線號誌設置規則第206 條第5 款第1 目之規定，可知
    「闖紅燈」應係指駕駛人面對圓形紅燈時，猶駕車超越停止
    線或進入路口之行為始足當之（臺灣高等法院臺南分院93年
    度交抗字第160 號裁定參考），倘於紅燈亮起前即已超越停
    止線，因慢速行駛致紅燈亮起後尚未駛出路口，僅係無視圓
    形黃燈（或閃光綠燈）對於即將失去通行路權之警告，而非
    闖紅燈。
四、經查：
  (一)本件裁決書係於99年6 月25日送達異議人，由異議人親自蓋
    章收受，此有送達證書1 份在卷可憑，則本件聲明異議之期
    間，經自送達之翌日起算20日，並加計在途期間2 日後，乃
    於99年7 月16日午夜12時期滿，是以異議人於98年7 月16日
    聲明異議，於法並無不合，先予敘明。
  (二)證人即舉發本件之花蓮縣警察局吉安分局志學派出所警員乙
    ○○於本院99年9 月9 日調查時，固到庭具結證稱：「（問
    ：你當時取締的位置是站在何處？）當時我是在中華路二段
    49巷往南方向，就是紅綠燈下面約80至100 公尺攔停異議人
    。」、「（問：當時你取締的位置可否看到異議人路口的紅
    綠燈號誌？）可以，因為紅綠燈南北向都是同步的。」、「
    （問：你是因為該紅綠燈南北向同步還是實際上看得到？）
    我是背向異議人路口的紅綠燈號誌，是看不到的，我是根據
    我所站的紅綠燈號誌來判斷異議人所通過路口的紅綠燈號誌
    是否轉換。」等語，並於本院自花蓮縣警察局吉安分局99
    年8 月11日以吉警交字第0990017609號函檢送本案現場錄影
    光碟所擷取之畫面（採證光碟檢驗紀錄附圖2 ）上，標示證
    人於案發時所站立位置，惟亦證稱：「（問：你是否站在異
    議人的前方？）是，我站的位置是靠近49巷的另外一個路口
    。」在卷，可知證人係以該路口燈號轉換為紅燈後，發覺異
    議人騎乘機車駛離路口，而逕予攔停舉發，證人既未親眼目
    睹異議人闖紅燈，揆諸上開說明，則異議人是否確有闖紅燈
    違規已屬有疑。再者上開路口南北兩端連接中華路二段55巷
    、49巷，路口長約35公尺之事實，有網站列印地圖3 紙在卷
    可參，復依前揭現場採證光碟內容所示，攝影機係架設於中
    華路二段北往南方向、55巷口南方，錄影畫面左方之中華路
    二段北往南車道於交岔路口南方路肩，停有1 部曳引車，阻
    擋該路口以北之慢車道視線，致畫面無法顯示異議人機車進
    入路口情形，雖於北向車道紅燈亮起後5 秒，始見異議人騎
    乘機車出現於該曳引車旁而離開路口，惟經換算結果，倘若
    異議人機車平均時速低於25.2公里，即有於號誌燈轉為紅燈
    前已進入路口之可能，足認異議人辯稱：伊騎輕型機車搭載
    同學，且於該路口邊看路旁商品，時速僅20至25公里，伊並
    未闖紅燈，本件應係員警誤判乙節，衡情實有可能，不能將
    此等有利於異議人之合理懷疑逕予排除。
  (三)況依證人當時站立於攝影鏡頭左方位置，當無從判斷異議人
    究於何時超越停止線進入路口，益見證人乙○○之證詞尚有
    瑕疵可指，且上開採證錄影光碟亦非證明異議人違規之適合
    證據，在別無其他同時在場之值勤警員或監視錄影畫面足以
    提供補強證據之情形下，自不得以證人乙○○此等有瑕疵之
    證詞，即逕認異議人有闖紅燈之違規行為。
五、綜上所述，證人乙○○之舉發尚有瑕疵可指，本院復查無其
    他積極證據足認異議人有何裁決書所載之違規行為，原處分
    機關未予詳查，即逕對異議人裁罰，容有未洽。故本件異議
    為有理由，原處分應予撤銷，另諭知異議人不罰，以期適法
    。
據上論斷，應依道路交通案件處理辦法第20條，裁定如主文。
中    華    民    國    99    年    9     月    29    日
                  交通法庭法  官  陳伯厚
上列正本證明與原本無異。
如不服本裁定，應於裁定送達後五日內敘明抗告理由，向本院提
出抗告狀。
                          書記官  高建華
中    華    民    國    99    年    9     月    29    日

司法院資訊處製作；財團法人民間司法改革基金會備份。
